【裁判字號】    92,聲判,85
【裁判日期】    920520
【裁判案由】    聲請交付審判
【裁判全文】
臺灣臺北地方法院刑事裁定                          九十二年度聲判字第八五號
    聲  請  人  甲○○
    即告訴  人
    代  理  人  陳德峰律師
    被      告  乙○○
                丙○○
右列聲請人因告訴被告偽造有價證券等案件，不服台灣高等法院檢察署檢察長中華民
國九十二年三月十九日，九十二年度上聲議字第九四０號駁回聲請再議之處分（原不
起訴處分案號：台灣台北地方法院檢察署九十一年度偵續三字第五號），聲請交付審
判，本院裁定如左：
    主  文
聲請駁回。
    理  由
一、聲請人即告訴人甲○○聲請交付審判意旨略以：（一）聲請人於民國七十八年二
    月二十七日存入新台幣（下同）一萬元，向臺北市銀行維德分行申請支票本及本
    票本各一本，該一萬元屬聲請人所有，被告丙○○明知該一萬元係聲請人所有，
    且未授權簽發支票之情形下，竟於同年三月三日利用被告乙○○保管支票、本票
    之便，基於侵占之意圖，共同謀議偽造簽發面額九千元之支票存入被告乙○○之
    帳戶，偽造有價證券，原處分書就此並未查明。（二）被告二人將支票及本票寄
    回與聲請人之同時，郵包內尚有多種文件資料，且該資料係不利於被告二人之訴
    訟資料，原處分書未查明寄回信件是否為丙○○筆跡？是否為乙○○之筆跡？即
    認係由被告二人指示員工寄回，似嫌速斷。（三）依舉證責任之法則，被告二人
    主張聲請人同意其等使用之事實，應由被告二人負舉證責任，而原處分書並未就
    此有所說明，又原處分書亦未查明該支票、本票之去處，以明被告二人是否偽造
    有價證券，為此聲請交付審判等語。
二、按告訴人不服上級法院檢察署檢察長或檢察總長認再議為無理由而駁回之處分者
    ，得於接受處分書後十日內委任律師提出理由狀，向該管第一審法院聲請交付審
    判。法院認為交付審判之聲請不合法或無理由者，應駁回之。法院為前項裁定前
    ，得為必要之調查，刑事訴訟法第二百五十八條之一、第二百五十八條之三第二
    項前段、第三項分別定有明文。依上開刑事訴訟法之立法意旨，既係對於檢察官
    不起訴或緩起訴裁量權制衡之一種外部監督機制，故法院證據調查之範圍，應僅
    限於偵查中曾顯現之證據，不得就告訴人新提出之證據再為調查，亦不得蒐集偵
    查卷外之證據，否則將與刑事訴訟法第二百六十條之再行起訴規定，混淆不清，
    亦將使法院兼任檢察官而有回復「糾問制度」之虞；且法院裁定交付審判，即如
    同檢察官提起公訴使案件進入審判程序，是法院裁定交付審判之前，必須偵查卷
    內所存證據已符合刑事訴訟法第二百五十一條第一項規定「足認被告有犯罪嫌疑
    」檢察官應提起公訴之情形，亦即該案件已經跨越起訴門檻，若該案件仍須另行
    蒐證偵查始能判斷應否交付審判者，因交付審判審查制度並無如同再議救濟制度
    得為發回原檢察官續行偵查之設計，法院仍應依同法第二百五十八條之三第二項
    前段規定，以聲請無理由裁定駁回。
三、聲請人即告訴人以被告丙○○、乙○○涉犯刑法偽造有價證券等罪嫌，向台灣台
    北地方法院檢察署檢察官提出告訴，經台灣台北地方法院檢察署檢察官於九十二
    年一月九日以九十一年度偵續三字第五號不起訴處分後，聲請人不服，聲請再議
    ，臺灣高等法院檢察署檢察長認再議無理由，於九十二年三月十九日以九十二年
    度上聲議字第九四０號處分書駁回再議之聲請。本件告訴意旨略以：聲請人前曾
    任職於被告丙○○所經營之國總開發興業股份有限公司（以下簡稱為國總公司）
    ，七十八年二月間，被告丙○○陪同聲請人前往台北市銀行維德分行申請支票本
    及本票各一本，由聲請人存入一萬元，並將空白之支票本及本票本存放於國總公
    司，由被告乙○○保管，聲請人僅簽發一張面額二十萬元之本票，且於八十五年
    七月間離開國總公司，嗣於八十六年二月始接獲由國總公司寄回之支票本及本票
    本，然發現支票、本票各遭被告二人偽簽八張、二張，且該帳戶結清時，僅餘四
    百元，因認被告丙○○、乙○○共同涉有偽造有價證券等罪嫌。台灣高等法院檢
    察署處分書則係以：（一）該支票、本票帳戶之開戶申請資料固由聲請人親自簽
    名，被告二人亦未否認，惟親自在申請資料上簽名乃開立銀行帳戶所必須，並不
    以其親自簽名即可反推其未同意將支票借由國總公司使用，仍須有其他積極之證
    據始可據以認定。（二）國總公司係一公司組織，除被告二人，尚有其他員工，
    寄發信件乃一般行政雜務，非必由被告丙○○或乙○○親自書寫信件收信地址，
    故以信件之筆跡非被告二人所寫，指非其等所寄，實嫌無據。（三）聲請人之帳
    戶支票、本票究係何人提示一節，原不起訴處分書已詳細敘明所憑以認定支、本
    票係經由聲請人同意使用之理由，經核所認定之理由，尚無違誤，是不能以原檢
    察官未查證之本票之去處，即指原偵查不完備，且本案所有簽發之支票全部兌現
    ，無一退票，用以供兌之款項均非聲請人所支付，被告二人無冒用聲請人名義簽
    發支票之動機。（四）聲請人與被告間有金錢往來，自會有帳目計算之情形，以
    被告二人所簽發上開支票之金額高達數百萬元，均獲兌現觀之，如該一萬元係聲
    請人所有，或結算不應僅還聲請人四百元，被告二人於主動寄回支票本時，當會
    存入差額，以免聲請人發現致生爭端，無必要為區區九千六百元而被聲請人發現
    其票據遭盜用之理，是不能以聲請人帳戶開戶時存有一萬元而結清時僅餘四百元
    ，據以推認被告二人未經同意簽發票據。原台灣台北地方法院檢察署檢察官不起
    訴處分書以被告等罪嫌不足而為不起訴之處分，並無不合，而駁回再議。
四、經查：本件聲請人雖執首揭理由認被告丙○○、乙○○涉有偽造有價證券等罪嫌
    ，而向本院聲請交付審判，惟上開銀行帳戶開戶時存入之一萬元是否係由聲請人
    所存入之事實，被告二人確有爭執，被告丙○○並供稱：開戶的一萬元是其等以
    聲請人名義所存入的等語（見九十一年度偵續三字第五號卷第三十頁反面），即
    難以開戶後至最後結算日之差額九千六百元，遽認被告二人意圖侵占而偽造有價
    證券；而被告二人將支票及本票寄回聲請人之信件筆跡是否為被告丙○○或乙○
    ○之筆跡，並不影響被告二人將該文件寄回給聲請人之事實；另被告二人主張聲
    請人同意其等使用支票、本票之事實，是否應由被告二人負舉證責任，且應否再
    查明該支票、本票之去處等節，均據原不起訴處分書及駁回再議處分書調查並詳
    述理由，核與卷內現有資料並無不合，亦無從以上開各節證明被告即有偽造有價
    證券、侵占等犯行。
五、綜上所述，原不起訴處分書及駁回再議處分書既已就其事證採認及未能調查證據
    之理由詳予說明，且卷內復查無其他積極證據可資證明被告有何偽造有價證券及
    侵占之犯行，揆諸上開說明，檢察官及臺灣高等法院檢察長分別予以不起訴處分
    及駁回再議之聲請，即無不當，是本件交付審判之聲請為無理由，應予駁回。
據上論斷，應依刑事訴訟法第二百五十八條之三第二項前段，裁定如主文。
中      華      民      國      九十二      年    五      月  二十    日
                                臺灣臺北地方法院刑事第五庭
            審判長法  官  廖紋妤
                                          法  官  紀文惠
                                          法  官  陳容正
右正本證明與原本無異。
不得抗告。
                                          書記官  彭雅慧
中      華      民      國      九十二      年    五    n  月    二十二 日


司法院資訊處製作；財團法人民間司法改革基金會備份。
